【裁判字號】    98,訴,1018
【裁判日期】    980930
【裁判案由】    侵權行為損害賠償
【裁判全文】
臺灣臺北地方法院民事判決              98年度訴字第1018號
原      告  乙○○
訴訟代理人  李志正律師
被      告  甲○○
                      號4樓
上列當事人間侵權行為損害賠償事件，本院於民國98年9月16日
言詞辯論終結，判決如下：
    主      文
被告應給付原告新臺幣萬零佰貳拾元，及自民國九十八年五
月二十九日起至清償日止，按週年利率百分之五計算之利息。
原告其餘之訴駁回。
訴訟費用由被告負擔百分之三，餘由原告負擔。
本判決得假執行。但被告如以新臺幣萬零佰貳拾元為原告預
供擔保，得免為假執行。
原告其餘假執行之聲明駁回。
    事實及理由
一、原告主張：被告於民國97年5 月14日16時30分許，在臺北縣
    新店市○○路○○道旁機車道將騎乘機車之原告攔下，強搶
    原告機車鑰匙，基於傷害故意手持安全帽、木棒（掃把）毆
    打原告，致原告受有腦震盪、左臉部、胸壁、背、右膝、右
    上臂等多處挫擦傷等傷害。原告因此次事件被調職到高雄數
    月，每週來回臺北及高雄，嚴重影響原告之日常生活，被告
    之傷害行為亦造成原告巨大之心理創傷，爰依民法第184 條
    第1 項前段、第193條第1項、第195條第1項之規定，請求被
    告賠償醫藥費新臺幣（下同）320元及精神慰撫金100萬元等
    語。並聲明：(一)被告應給付原告100萬0,320元，及自起訴狀
    繕本送達翌日起至清償日止，按年息5％ 計算之利息。(二)原
    告願供擔保，請准宣告假執行。
二、被告則以：本事件衝突之起因，係因原告與被告之妻涉有相
    姦之行為，被告獲悉後氣憤難當，嗣於97年5 月14日於途中
    巧遇被告，上前就此事質問原告，不料竟遭原告以「玩你老
    婆又怎樣？」等語奚落，一時激憤難當遂動手與原告互毆。
    又縱使原告曾調往高雄辦事處任職，不可斷定係因本傷害事
    件造成，且因原告與被告之妻曾同於該公司任職，被告之妻
    為原告之下屬，今原告與被告之妻涉及此等不名譽事件，應
    已為公司所知悉，極有可能因此遭調職，故原告之調職難謂
    與前述傷害事件有因果關係等語置辯，並聲明：(一)原告之訴
    駁回。(二)如受不利判決，願供擔保請准宣告免為假執行。
三、兩造不爭執之事實：
  (一)被告於97年5 月14日16時30分許，在臺北縣新店市○○路○
    ○道旁機車道，因與原告發生口角，即基於傷害故意手持安
    全帽、木棒（掃把）毆打原告，致原告受有腦震盪、左臉部
    、胸壁、背、右膝、右上臂等多處挫擦傷等傷害。被告上開
    傷害行為，業經本院97年度簡字第4167號刑事簡易判決處被
    告拘役30日確定，並執行完畢。
  (二)被告同意因前開傷害行為，應對原告負侵權行為損害賠償責
    任，且原告為治療前開傷勢，有支出醫藥費320 元，並經被
    告同意如數賠償。
  (三)原告因與被告之妻高珊珊涉有相姦罪嫌，曾經臺灣板橋地方
    院於98年5月14日以98年度易字第48號刑事判決判處罪刑在
    案，嗣因原告提起上訴，經臺灣高等法院於98年8月3日以98
    年度上易字第1529號判決公訴不受理確定。
四、按當事人於言詞辯論時為訴訟標的之捨棄或認諾者，應本於
    其捨棄或認諾為該當事人敗訴之判決，民事訴訟法第384 條
    定有明文。查原告主張依民法第184條第1 項前段、第193條
    第1項之規定，請求被告給付原告所支出之醫藥費320元，經
    被告同意原告上開部分之請求而當庭為認諾之意思表示（見
    本院卷第27頁反面）。從而，揆諸前開法條規定，自應認原
    告上開請求，為有理由。
五、次按因故意或過失，不法侵害他人之權利者，負損害賠償責
    任。故意以背於善良風俗之方法，加損害於他人者亦同。民
    法第184條第1項定有明文。又不法侵害他人之身體、健康、
    名譽、自由、信用、隱私、貞操，或不法侵害其他人格法益
    而情節重大者，被害人雖非財產上之損害，亦得請求賠償相
    當之金額，民法第195條第1項亦有明文。而不法侵害他人之
    人格權，被害人受有非財產上損害，請求加害人賠償相當金
    額之慰撫金時，法院對於慰撫金之量定，應斟酌實際加害情
    形、所造成之影響、被害人痛苦之程度、兩造之身分地位經
    濟情形及其他各種狀況，以核定相當之數額（最高法院47年
    台上字第1221號、51年台上字第223 號判例參照）。查被告
    於上開時、地因不法侵害原告身體權，造成原告精神上之痛
    苦，是原告主張依民法第184條第1項前段、第195條第1項之
    規定，請求被告賠償其非財產上之損害，洵屬有據。次查，
    被告抗辯本事件衝突之起因，係因原告與被告之妻涉有相姦
    之行為，被告獲悉後氣憤難當，嗣於97年5 月14日於途中巧
    遇被告，上前就此事質問原告，不料竟遭原告以「玩你老婆
    又怎樣? 」等語奚落，一時激憤難當遂動手與原告互毆等語
    ，業據被告提出臺灣板橋地方法院98年度易字第48號刑事判
    決（見本院卷第30頁至第34頁）附卷可稽，是被告抗辯其係
    一時激憤應非無據；參以被告傷害行為所致原告之傷害情形
    及所造成之影響；另以原告為大專畢業，目前任職飛碟貿易
    股份有限公司業務部北區區經理，月收入約為7、8萬以上，
    於96年度薪資所得為63萬2,452 元；而被告為高中畢業，每
    月收入約5萬到6萬，於96年度薪資所得為75萬6,769 元等情
    ，業據兩造陳述明確（見本院卷第110 頁），且有兩造之稅
    務電子閘門財產所得調件明細表（見本院卷第77頁至第95頁
    ）附卷可稽。從而，本院審酌兩造之身分、職業、經濟能力
    、被告加害之程度、原告所受之損害等一切情狀，認原告請
    求被告賠償3 萬元為適當，逾此部分之請求，尚非有據，應
    予駁回。
六、綜上所述，原告依侵權行為法律關係請求被告給付原告3萬0
    ,320 元，及自起訴狀繕本送達翌日即98年5月29日起至清償
    日止，按年息5％ 計算之利息為有理由，應予准許；逾此部
    分即無理由，應予駁回。又兩造均陳明願供擔保聲請宣告假
    執行或免為假執行，經核原告勝訴部分，所命給付之金額未
    逾50 萬元，依民事訴訟法第389條第1項第5款規定，應依職
    權宣告假執行。被告就原告勝訴部分陳明願供擔保，聲請宣
    告免為假執行，合於法律規定，爰酌定相當之擔保金額宣告
    之。至於原告就敗訴部分所為假執行之聲請，因訴之駁回而
    失所附麗，應予駁回。
七、本件事證已明，兩造其餘攻擊防禦方法及所提之證據，核與
    判決結果無影響，毋庸再予一一論述，附此敘明。
八、據上論結，原告之訴為一部有理由，一部無理由，依民事訴
    訟法第79條、第389條第1項第5款，判決如主文。
中    華    民    國    98    年    9     月    30    日
                  民事第三庭  審判長法  官  丁蓓蓓
                                    法  官  郭美杏
                                    法  官  周玉琦
以上正本係照原本作成。
如對本判決上訴，須於判決送達後20日內向本院提出上訴狀。
中    華    民    國    98    年    9     月    30    日
                                    書記官  劉英權


司法院資訊處製作；財團法人民間司法改革基金會備份。
